【裁判字號】    98,司財管,49
【裁判日期】    990222
【裁判案由】    選任遺產管理人
【裁判全文】
臺灣臺北地方法院民事裁定            98年度司財管字第49號
    聲  請  人  華泰商業銀行股份有限公司
    法定代理人  丙○○
    代  理  人  乙○○
    被繼承人    甲○○
上列聲請人聲請為被繼承人甲○○選任遺產管理人事件，本院裁
定如下：
    主  文
指定羅愛玲律師為被繼承人甲○○之遺產管理人。
准對被繼承人甲○○（男、民國○○年○月○○日生，身分證統一編
號：Ｚ000000000號、生前最後住所：台北市○○區○○路82巷3
弄3號5樓，於民國98年4月16日死亡）之繼承人為承認繼承之公
示催告。
被繼承人之大陸地區以外之繼承人，應自前項公示催告最後登載
新聞紙之日起，一年內承認繼承；其大陸地區之繼承人，應自被
繼承人死亡之日（即日）起三年內以書面向本院為繼承之表示，
上述期限屆滿，無繼承人承認繼承時，被繼承人之遺產，於清償
債權，並交付遺贈物後，如有剩餘即歸屬國庫。
聲請人應於本裁定確定之日起貳拾日內將本裁定登載公報、新聞
紙或其他相類之傳播工具，並將登載證據檢送本院，逾期視為撤
回公示催告之聲請。
程序費用新台幣壹千元由被繼承人之遺產負擔。
    理  由
一、按繼承開始時，繼承人有無不明，而無親屬會議或親屬會議
    未於一個月內選定遺產管理人者，利害關係人得聲請法院選
    任遺產管理人，並由法院依公示催告程序，定六個月以上之
    期限，公告繼承人，命其於期限內承認繼承，民法第 1177
    條、第 1178 條第 1 項、第 2 項規定甚明。又大陸地區人
    民繼承台灣地區人民之遺產，應於繼承開始起三年內以書面
    向被繼承人住所地之法院為繼承之表示，逾期視為拋棄其繼
    承權，台灣地區與大陸地區人民關係條例第 66 條第 1 項
    亦有明文。
二、本件聲請意旨略以：聲請人為被繼承人甲○○之債權人，乃
    利害關係人，惟被繼承人於民國98 年4月16日死亡，其第一
    、二、三順位之法定繼承人均已拋棄繼承，惟是否尚有其他
    得為繼承人不明，依民法第1177 條及第1178條第2項規定，
    繼承開始時，繼承人有無不明，而無親屬會議或親屬會議未
    於一個月內選定遺產管理人者，利害關係人得聲請法院選任
    遺產管理人，並為公示催告。爰聲請鈞院選任被繼承人之遺
    產管理人等語，並提出家事法庭拋棄繼承備查函、繼承系統
    表、戶籍謄本、借據影本、土地暨建築改良物抵押權設定契
    約書、土地暨建物登記謄本等件為證。
三、本院經查：聲請人主張被繼承人之已知繼承人均拋棄繼承等
    情，業據聲請人提出戶籍謄本、拋棄繼承備查函等件為證，
    自堪信為真實。又本件被繼承人自98 年4月16日死亡迄今顯
    逾民法第1177條所定一個月時間，既無親屬會議選任之遺產
    管理人向聲請人為處理債務之表示，依通常情形，可認聲請
    人主張無親屬會議或即有親屬會議亦無選任遺產管理人之事
    實為真。故依首揭法條規定，除已聲明拋棄繼承之繼承人外
    是否尚有其他繼承人不明時，自得由利害關係人提出聲請指
    定遺產管理人並為承認繼承之公告。本件聲請人為被繼承人
    之債權人，自屬利害關係人，爰依法為被繼承人甲○○聲請
    選任羅愛玲律師為遺產管理人且為承認繼承之公示催告。
四、按公示催告之公告，應黏貼於法院之公告處，並登載於公報
    、新聞紙或其他相類之傳播工具。前項登載公報、新聞紙或
    其他相類之傳播工具之日期或期間由法院定之。聲請人未依
    前項規定登載者，視為撤回公示催告之聲請。民法第1179條
    第1項第3款、民事訴訟法第542 條定有明文。本院既准對於
    被繼承人甲○○之繼承人為承認繼承之公示催告，爰併依上
    開規定裁定如主文第四項所示。
五、依非訟事件法第 157 條，裁定如主文。
中    華    民    國    99    年    2     月    22    日
                  家事法庭法      官  彭南元
以上正本係照原本作成。
如對本裁定抗告，須於裁定送達後10日之不變期間內，向本院提
出抗告狀。
中    華    民    國    99    年    2     月    22    日
                          法院書記官  尹遜言

司法院資訊處製作；財團法人民間司法改革基金會備份。
